【裁判字號】    97,訴,1727
【裁判日期】    970630
【裁判案由】    違反毒品危害防制條例
【裁判全文】
臺灣彰化地方法院刑事判決              97年度訴字第1727號
公  訴  人  臺灣彰化地方法院檢察署檢察官
被      告  甲○○
上列被告因違反毒品危害防制條例案件，經檢察官提起公訴（97
年度毒偵字第1772號、第1819號、第1822號、第1929號、第2016
號、第2164號），本院合議庭裁定由受命法官獨任進行簡式審判
程序，茲判決如下：
    主  文
甲○○施用第一級毒品，累犯，處有期徒刑玖月；又施用第一級
毒品，累犯，處有期徒刑玖月；又施用第一級毒品，累犯，處有
期徒刑玖月，扣案之第一級毒品海洛因壹包（驗前淨重零點壹壹
零柒公克，驗後淨重零點壹零壹捌公克）沒收銷燬之；又施用第
一級毒品，累犯，處有期徒刑玖月，扣案之注射針筒壹支沒收；
又施用第二級毒品，累犯，處有期徒刑陸月；又施用第一級毒品
，累犯，處有期徒刑玖月，扣案之注射針筒壹支沒收。應執行有
期徒刑年肆月，扣案之第一級毒品海洛因壹包（驗前淨重零點
壹壹零柒公克，驗後淨重零點壹零壹捌公克）沒收銷燬之；注射
針筒貳支沒收。
    犯罪事實
一、甲○○曾於民國91年間因竊盜案件，經本院以91年度易字第
    832 號刑事判決判處有期徒刑9 月確定後，經移送執行，於
    93年1 月16日因縮刑期滿執行完畢。其前於93年間因施用毒
    品案件，經本院以93年度毒聲字第941 號裁定送勒戒處所觀
    察、勒戒後，認有繼續施用毒品之傾向，經本院以93年度毒
    聲字第1092號裁定令入戒治處所施以強制戒治，經強制戒治
    已滿6 個月，復經評定無繼續強制戒治之必要，並於94年8
    月5 日執行完畢釋放，經臺灣彰化地方法院檢察署檢察官以
    94年度戒毒偵字第272 號不起訴處分確定。詎其不知悔改，
    明知海洛因、甲基安非他命業經公告為毒品危害防制條例第
    2 條第2 項第1 、2 款所列管之第1 、2 級毒品，不得非法
    持有、施用，復個別基於施用第1 級毒品海洛因、第2 級毒
    品甲基安非他命之犯意，於前揭強制戒治執行完畢釋放後5
    年內，(一)於97年3 月30日下午3 時許，在其位於彰化縣員林
    鎮○○路○段332 巷6 之1 號住處內，將海洛因摻水以注射
    針筒注入體內之方式，施用第1 級毒品海洛因1 次。嗣經警
    方於97年4 月1 日下午3 時30分，在彰化縣員林鎮○○路○
    段6 號前盤查而查獲，且於97年4 月1 日下午4 時38分採尿
    送驗後，始知上情；(二)另於97年4 月5 日下午3 時30分，在
    其位於上址住處內，將海洛因摻水以注射針筒注入體內之方
    式，施用第1 級毒品海洛因1 次。嗣經警方分別於97年4 月
    6 日下午6 時許，在彰化縣大村鄉○○○路118 巷口處盤查
    而查獲；於97年4 月7 日上午10時30分，在彰化縣員林鎮○
    ○路口處盤查而查獲，且分別於97年4 月6 日晚上7 時24分
    、97年4 月7 日上午11時17分採尿送驗後，始知上情；(三)另
    於97年4 月18日下午5 時許，在其位於上址住處內，將海洛
    因摻水以注射針筒注入體內之方式，施用第1 級毒品海洛因
    1 次。嗣經警方於97年4 月20日下午2 時20分，在彰化縣員
    林鎮○○路與員東路口處盤查而查獲，並扣得其所有供前揭
    犯罪事實欄一(三)所示施用海洛因後所剩餘之第1 級毒品海洛
    因1 包（驗前淨重0.1107公克，驗後淨重0.1018公克），且
    於97年4 月20日下午3 時30分採尿送驗後，始知上情；(四)另
    於97年4 月29日下午2 時許，在彰化縣埔心鄉○○路路旁處
    ，將海洛因摻水以注射針筒注入體內之方式，施用第1 級毒
    品海洛因1 次。嗣經警方於97年4 月29日下午2 時40分，在
    彰化縣埔心鄉○○路○段與中正路一段路口處盤查而查獲，
    並扣得其所有且供前揭犯罪事實欄一(四)所示施用海洛因所用
    之注射針筒1 支，並於97年4 月29日下午3 時30分採尿送驗
    後，始知上情；(五)另於97年5 月5 日晚上某時許，將甲基安
    非他命以玻璃球吸食器隔熱燒烤吸食煙霧之方式，施用第2
    級毒品甲基安非他命1 次；(六)另於97年5 月6 日上午11時10
    分，在彰化縣永靖鄉四芳村福竹巷旁農田內，將海洛因摻水
    以注射針筒注入體內之方式，施用第1 級毒品海洛因1 次。
    嗣經警方於97年5 月6 日上午11時10分，當場發覺而查獲犯
    罪事實欄一(五)(六)所示部分，並扣得其所有且供犯罪事實欄一
    (六)所示施用海洛因所用之注射針筒1 支，並於97年5 月6 日
    中午12時10分採尿送驗後，始知上情。
二、案經彰化縣警察局員林、田中分局分別報請臺灣彰化地方法
    院檢察署檢察官偵查起訴。
    理  由
一、本案被告甲○○所犯係死刑、無期徒刑、最輕本刑為3 年以
    上有期徒刑以外之罪，其於準備程序就前揭被訴事實為有罪
    之陳述，經受命法官告知簡式審判程序之旨，並聽取其與公
    訴人之意見後，本院認無不得或不宜改依簡式審判程序進行
    之處，爰依刑事訴訟法第273 條之1 第1 項、第284 條之1
    ，裁定本案由受命法官獨任進行簡式審判程序，合先敘明。
二、訊據被告對其於上揭時、地，分別施用第1 級毒品海洛因共
    計5 次，施用第2 級毒品甲基安非他命1 次之事實，均坦承
    不諱（參見本院97年6 月23日審判筆錄），且有扣案粉末1
    包（驗前淨重0.1107公克，驗後淨重0.1018公克），經送驗
    後係第1 級毒品海洛因，此有行政院衛生署草屯療養院97年
    6 月3 日草療鑑字第0970004710號鑑定書1 紙（參見本院卷
    宗）附卷可參；而該包海洛因係被告於犯罪事實欄一(三)所示
    之施用海洛因後所剩餘，至扣案之注射針筒2 支，亦均係被
    告所有且分別供其前揭犯罪事實欄一(四)(六)所示施用第1 級毒
    品海洛因所用之物，業經被告於本院審理中陳述明確。另查
    ：
  (一)被告係分別於97年4 月1 日下午4 時38分、97年4 月6 日晚
    上7 時24分、97年4 月7 日上午11時17分、97年4 月20日下
    午3 時30分、97年4 月29日下午3 時30分、97年5 月6 日中
    午12時10分，經警方採集被告尿液送驗結果，呈嗎啡陽性反
    應；另於97年5 月6 日中午12時10分，經警方採集被告尿液
    送驗結果，分別呈嗎啡、甲基安非他命陽性反應等情，此有
    詮昕科技股份有限公司（下稱詮昕公司）97年4 月11日報告
    編號00000000號濫用藥物尿液檢驗報告、委託檢驗尿液代號
    與真實姓名對照認證單各1 份（參見彰化縣警察局員林分局
    員警分偵字第0970009180號警卷第3 、4 頁）、詮昕公司97
    年4 月28日報告編號00000000號濫用藥物尿液檢驗報告、委
    託檢驗尿液代號與真實姓名對照認證單各1 份（參見彰化縣
    警察局員林分局員警分偵字第0970010893號警卷第2 、3 頁
    ）、詮昕公司97年4 月21日報告編號00000000號濫用藥物尿
    液檢驗報告、委託檢驗尿液代號與真實姓名對照認證單各1
    份（參見彰化縣警察局員林分局員警分偵字第0970009741號
    警卷第3 、4 頁）、詮昕公司97年5 月6 日報告編號000000
    00號濫用藥物尿液檢驗報告、委託檢驗尿液代號與真實姓名
    對照認證單各1 份（參見臺灣彰化地方法院檢察署97年度毒
    偵字第1772號偵查卷宗第8 頁；彰化縣警察局員林分局員警
    分偵字第0970009368號警卷第8 頁）、詮昕公司97年5 月15
    日報告編號00000000號濫用藥物尿液檢驗報告、委託檢驗尿
    液代號與真實姓名對照認證單各1 份（參見臺灣彰化地方法
    院檢察署97年度毒偵字第1929號偵查卷宗第13頁；彰化縣警
    察局田中分局田警分偵字第0970007207號警卷第12頁）、詮
    昕公司97年5 月19日報告編號00000000號濫用藥物尿液檢驗
    報告、委託檢驗尿液代號與真實姓名對照認證單各1 份（參
    見臺灣彰化地方法院檢察署97年度毒偵字第2016號偵查卷宗
    第12頁；彰化縣警察局員林分局員警分偵字第0970010651號
    警卷第7 頁）附卷可稽，足見被告確有分別施用第1 、2 級
    毒品海洛因、甲基安非他命之事實，應可認定。
  (二)按海洛因施用入人體後水解還原成嗎啡，再循嗎啡之代謝方
    式排出體外，業據行政院衛生署藥物食品檢驗局73藥檢壹字
    第030221號函說明綦詳，且依醫學臨床實驗及根據英國藥學
    會出版Isolation and Indentification of Drugs一書第2
    版載明：口服或注射海洛因後可快速吸收，並於血液中迅速
    代謝成6 —乙醯嗎啡，然後轉變成嗎啡；再毒品施用後於尿
    液、血液中可檢出之最大時限，與施用劑量、施用頻率、施
    用方式、施用者飲水量之多寡、個人體質、檢體收集時間點
    及所用檢測方法之靈敏度等因素有關，因個案而異，一般於
    尿液中可檢出之最大時限，古柯鹼為施用後1 至4 天、海洛
    因為2 至4 天、嗎啡為2 至4 天、大麻為1 至10天、安非他
    命為1 至4 天、甲基安非他命為1 至5 天、MDMA為1 至4 天
    、MDA 為1 至4 天、Ketamine為2 至4 天等語，業經行政院
    衛生署管制藥品管理局92年7 月23日管檢字第0920005609號
    函載明明確。是依上開說明，佐以被告前揭尿液檢驗報告，
    被告自白於前揭時間，分別各有施用第1 級毒品海洛因共計
    5 次；施用第2 級毒品甲基安非他命1 次等語，核與前揭事
    證相符，應堪採信。
  (三)另犯毒品危害防制條例第10條施用第1 、2 級毒品之罪者，
    檢察官應先聲請法院裁定將被告令送勒戒處所觀察、勒戒，
    經觀察、勒戒後，認有繼續施用毒品傾向者，應由檢察官裁
    定聲請法院裁定令入戒治處所施以強制戒治，且經強制戒治
    執行完畢釋放後，5 年內再犯第10條之罪，檢察官應依一般
    刑事訴訟程序予以起訴論罪科刑，此觀諸毒品危害防制條例
    第20條第1 項、第2 項、第23條第2 項前段規定自明。經查
    ，被告前於93年間因施用毒品案件，經本院以93年度毒聲字
    第941 號裁定送勒戒處所觀察、勒戒後，認有繼續施用毒品
    之傾向，經本院以93年度毒聲字第1092號裁定令入戒治處所
    施以強制戒治，經強制戒治已滿6 個月，復經評定無繼續強
    制戒治之必要，並於94年8 月5 日執行完畢釋放，經臺灣彰
    化地方法院檢察署檢察官以94年度戒毒偵字第272 號不起訴
    處分確定等情之事實，此有臺灣高等法院被告前案紀錄表、
    臺灣彰化地方法院檢察署刑案資料查註紀錄表各1 份附卷可
    參。被告前既曾因施用毒品案件，經強制戒治後，復於前開
    強制戒治執行完畢釋放後5 年內，分別再犯本案施用第1 、
    2 級毒品罪，依毒品危害防制條例第23條第2 項之規定，屬
    應依法論罪科刑之行為，依前開說明，本案被告上開所為，
    係於94年8 月5 日強制戒治執行完畢釋放後5 年內，分別各
    再犯毒品危害防制條例第10條第1 、2 項施用第1 、2 級毒
    品罪，本案事證明確，被告上開各施用第1 、2 級毒品之犯
    行，均應堪認定。
三、按海洛因、甲基安非他命分別為毒品危害防制條例第2 條第
    2 項第1 、2 款所明定之第1 、2 級毒品。核被告於犯罪事
    實欄一(一)(二)(三)(四)(六)部分所為，均係犯毒品危害防制條例第10
    條第1 項之施用第1 級毒品罪；犯罪事實欄一(五)部分所為，
    係犯毒品危害防制條例第10條第2 項之施用第2 級毒品罪。
    被告各次持有第1 、2 級毒品進而施用，其持有之低度行為
    分別為施用之高度行為所吸收，均不另論持有毒品之罪。被
    告所犯上開6 罪，犯意各別，行為互異，應分論併罰。另查
    ，被告曾於91年間因竊盜案件，經本院以91年度易字第832
    號刑事判決判處有期徒刑9 月確定後，經移送執行，於93年
    1 月16日因縮刑期滿執行完畢等情，此有臺灣高等法院被告
    前案紀錄表、臺灣彰化地方法院檢察署刑案資料查註紀錄表
    各1 份存卷可考，其於5 年內故意再犯本案有期徒刑以上之
    6 罪，均應依刑法第47條第1 項之規定，論以累犯，並各加
    重其刑。爰審酌被告前因施用毒品案件，經強制戒治執行完
    畢釋放後，仍未能徹底戒絕毒品，復於短期內多次犯本案施
    用第1 、2 級毒品罪，繼續向下沈淪，顯見其毫無戒毒悔改
    向上之意，惟念其施用毒品之手段，施用毒品乃自戕一己之
    身體健康，尚未對他人造成危害，且犯後均已坦承犯行，態
    度尚稱良好等一切情狀，各量處如主文所示之刑，並定其應
    執行之刑。
四、又毒品危害防制條例第18條第1項前段之規定，乃刑法第38
    條第1項第1款之特別規定，此所稱查獲之毒品，係指有罪判
    決書於事實欄內，已經認定為被告有罪事實之毒品，即足當
    之，不以仍屬於被告所有者為限（最高法院92年度臺非字第
    297 號裁判要旨參照）。經查：
  (一)扣案之粉末1 包（驗前淨重0.1107公克，驗後淨重0.1018公
    克），經送驗後係第1 級毒品海洛因，且係被告於犯罪事實
    欄一(三)所示之施用海洛因後所剩餘，均已如前述，且該包裝
    海洛因之塑膠袋會有極微量海洛因殘留，業已無法與毒品析
    離，業已無法與毒品析離，亦經法務部調查局以93年3 月19
    日調科壹字第09300113060 號函釋明確，均屬違禁物，不問
    是否屬於犯人所有與否，依毒品危害防制條例第18條第1 項
    前段規定，併予宣告沒收銷燬之。又鑑定耗損之毒品，既已
    滅失，即無庸併予宣告沒收銷燬。
  (二)至扣案之注射針筒2 支均係被告所有，且分別供其於前揭犯
    罪事實欄一(四)(六)所示施用第1 級毒品海洛因所用之物，業經
    被告供明在卷，業如前述，爰各依刑法第38條第1 項第2 款
    之規定，併予宣告沒收，併此敘明。
據上論斷，應依刑事訴訟法第273 條之1 第1 項、第299 條第1
項前段，毒品危害防制條例第10條第1 項、第2 項、第18條第1
項前段，刑法第11條、第47條第1 項、第38條第1 項第2 款、第
51條第5 款，判決如主文。
本案經檢察官吳芙如到庭執行職務。
中    華    民    國    97    年    6     月    30    日
                  刑事第八庭          法  官  唐中興
以上證明與原本無異。
如不服本判決，應於判決送達後10日內，向本院提出上訴書狀，
上訴書狀應「敘述具體上訴理由」，並按他造當事人之人數附繕
本。「切勿逕送上級法院」。
中    華    民    國    97    年    6     月    30    日
                                      書記官  吳政
【附錄本案判決論罪科刑法條全文】：
毒品危害防制條例第10條
施用第1級毒品者，處6月以上5年以下有期徒刑。
施用第2級毒品者，處3年以下有期徒刑。


司法院資訊處製作；財團法人民間司法改革基金會備份。
